【裁判字號】    98,上訴,4605
【裁判日期】    990211
【裁判案由】    毒品危害防制條例等
【裁判全文】
臺灣高等法院刑事判決                98年度上訴字第4605號
上  訴  人
即  被  告  甲○○
                    （現羈押於臺灣臺北看守所）
指定辯護人  張馻哲律師
上列上訴人因毒品危害防制條例等案件，不服臺灣桃園地方法院
98年度重訴字第49號，中華民國98年10月12日第一審判決（起訴
案號：臺灣桃園地方法院檢察署98年度偵字第12385號）及併案
審理（案號：臺灣桃園地方法院檢察署98年度偵字第17184號）
，提起上訴，本院判決如下：
    主  文
上訴駁回。
    事  實
一、甲○○為中華人民共和國香港特別行政區（下稱香港籍）人
    士，明知海洛因係屬舉世各國所禁止運輸之毒品，並為我國
    毒品危害防制條例明定為第一級毒品，不得任意持有、運輸
    ，且係行政院依懲治走私條例第2 條第4 項授權公告之「管
    制物品項目及數額」所列之管制進出口物品，不得私運進口
    ，竟因為籌錢結婚，在柬埔寨國金邊地區接獲某綽號「KEN
    」真實姓名年籍不詳之香港籍成年男子（下稱「KEN」）之
    電話，約定以事成後給付港幣6萬元之代價（但須先抵充甲
    ○○先前欠「KEN」之債務），依「KEN」指示，於民國98年
    5月30日下午，在柬埔寨國金邊市某處，與「KEN」所指派之
    某真實姓名年籍不詳之大陸地區成年男子（下稱「A男」）
    會合，將其所委託交付分裝成5包及92顆之毒品運輸至臺灣
    ，「A男」復交付SIM卡1張，供甲○○抵達臺灣後在臺北之
    飯店住宿時，將該SIM卡插入扣案之行動電話內，以供接貨
    之人撥打該門號聯絡甲○○之用，藉以牟利。甲○○可預見
    「A男」所交付之物為第一級毒品海洛因，仍基於即使所收
    受運輸走私入境臺灣的毒品為海洛因，仍不違背其本意之不
    確定故意，與「KEN」及「A男」，共同基於運輸海洛因之犯
    意聯絡，由「A男」將本件扣案之海洛因部分先用黑色或黃
    色的塑膠袋包裹，外面再以黑色或黃色膠帶黏貼後，最外層
    再以透明保鮮膜包覆成5包（合計淨重688.61公克，空包裝
    總重297.82公克，純度80.05%，純質淨重551.23公克；即附
    表編號一、二所示之海洛因及外包裝），部分另以光滑的塑
    膠手指套包裝成圓柱狀共92顆（合計淨重653.44公克，空包
    裝塑膠袋重210.68公克，純度82.27%，純質淨重537.59公克
    ；即附表編號三、四所示之海洛因及外包裝）後，於98年6
    月1日凌晨3、4時許，在金邊市內亞洲酒店附近，將本件扣
    案之海洛因交付予甲○○，再推由甲○○於同年6月1日凌晨
    4時許，在其金邊所住飯店內，將上開92顆第一級毒品海洛
    因用開水全數吞服至腹中，再將其餘5袋第一級毒品海洛因
    分別藏放在左右鞋底及褲襠後，旋於同日中午12時左右，在
    柬埔寨金邊機場，攜帶上開毒品搭乘長榮航空BR-266號班機
    抵達桃園國際機場第二航廈入境，嗣於同日下午6時30分許
    ，為財政部臺北關稅局人員執行安檢勤務時發現，並在甲○
    ○鞋底鞋墊及下腹部起獲夾藏之毒品海洛因5袋，甲○○旋
    為避免自身性命危險，而主動告知體內亦有吞服之海洛因球
    須送醫排出，遂由財政部臺北關稅局人員會同會同法務部調
    查局桃園縣調查站人員及桃園憲兵隊戒護送醫，並於同年6
    月3日上午6時25分許，在敏盛綜合醫院自甲○○體內排出其
    以吞食方式夾藏之海洛因球92顆，始悉上情。並扣得如附表
    編號一、三所示之海洛因，及甲○○或共犯「A男」所有供
    本件運輸海洛因犯罪所用之如附表編號二、四、五、六、七
    所示之物。
二、案經法務部調查局桃園縣調查站移送臺灣桃園地方法院檢察
    署檢察官偵查起訴及移送併案審理。
    理  由
一、證據能力部分：
  (一)被告以外之人於審判外之言詞或書面陳述，除法律有規定者
    外，不得作為證據。被告以外之人於偵查中向檢察官所為之
    陳述，除顯有不可信之情況者外，得為證據。公務員職務上
    製作之紀錄文書、證明文書，除顯有不可信之情況外，亦得
    為證據。又按被告以外之人於審判外之陳述，雖不符刑事訴
    訟法第159條之1至第159條之4之規定，而經當事人於審判程
    序同意作為證據，法院審酌該言詞陳述或書面陳述作成時之
    情況，認為適當者，亦得為證據；當事人、代理人或辯護人
    於法院調查證據時，知有刑事訴訟法第159條第1項不得為證
    據之情形，而未於言詞辯論終結前聲明異議者，視為有前項
    之同意，刑事訴訟法第159條之1、第159條之5第1項、第2項
    分別定有明文。經查，本件相關之供述或非供述證據，並無
    顯不可信之情況，檢察官、被告於準備程序及原審審理時對
    本案之供述、非供述證據均表示無意見而同意作為證據（原
    審卷第26頁背面），本院審酌各該證據作成之狀況，亦認為
    適當，依前揭規定，本案相關之供述、非供述證據，均有證
    據能力。
  (二)卷附臺北關稅局扣押收據及搜索筆錄、查獲毒品照片、旅客
    入出境紀錄查詢、法務部調查局桃園縣調查站扣押筆錄、扣
    押物品目錄表，性質上分別為公務員（即臺北關稅局關員、
    法務部調查局桃園縣調查站人員）職務上例行性製作之證明
    文書、紀錄文書，均無刑事訴訟法第159條之4第1款所定顯
    有不可信之情況，且無證據證明係公務員違背法定程序所取
    得，依法均有證據能力。
  (三)又卷附法務部調查局濫用藥物實驗室98年7月6日調科壹字第
    09823019190號鑑定書，性質上雖為被告以外之人於審判外
    之書面陳述，惟前開證據係檢察官依刑事訴訟法第208條第1
    項之規定所為，或司法警察依據該管檢察長概括選任、囑託
    之鑑定機關為鑑定，應視同受承辦檢察官所選任、囑託而執
    行鑑定業務，依同法第159條第1項規定屬傳聞之例外，亦有
    證據能力。
  (四)再卷附之敏盛綜合醫院診斷證明書，係該醫院從事業務之醫
    師，於其醫療業務上所須製作之證明文書，依同法第159 條
    之4第2暖規定屬傳聞之例外，亦有證據能力。
  (五)另扣案之海洛因及其包裝塑膠袋、布鞋1雙、行動電話一支
    及SIM卡1片，均係供被告甲○○共同運輸本件毒品所用之物
    ，與本案犯罪事實具有關連性，並無不得作為證據之事由，
    亦無公務員違反法定程序取得之情，自得採為證據。
二、前開犯罪事實，業據被告甲○○於警詢、檢察官偵查中、原
    審及本院審理時均坦承不諱（見臺灣桃園地方法院檢察署98
    年度偵字第12385號卷《下稱偵查卷》第5至8頁、第32至34
    頁、第44至45頁、第51頁、原審98年度聲羈字第368號卷第5
    至7頁、原審98年度重訴字第49號卷《下稱原審卷》第27頁
    、第40至45頁），又被告藏放在左右鞋底及褲襠之粉末5包
    ，及自被告體內所排出之以光滑的塑膠手指套包裝之圓柱狀
    共92顆，經送法務部調查局以化學呈色法及氣相層析質譜儀
    分析法檢驗結果，確含第1級毒品海洛因成分（5包粉末合計
    淨重688.61公克，空包裝總重297.82公克，純度80.05%，純
    質淨重551.23公克；92顆圓柱狀合計淨重653.44公克，空包
    裝塑膠袋重210.68公克，純度82.27%，純質淨重537.59公克
    ），有法務部調查局98年7月6日調科壹字第09823019190號
    鑑定書1份在卷可稽（見偵查卷第48頁），足證被告甲○○
    以布鞋、跨下夾帶及吞食方式運送入臺之物確為海洛因無訛
    。此外，復有卷附被告甲○○之入出境查詢資料、敏盛綜合
    醫院診斷證明書各1份、被告甲○○書立之同意書1份，及扣
    案被告甲○○所有之布鞋1雙、NOKIA廠牌行動電話1具、SIM
    卡1張（背面記載000000000000000000等數字）可佐（見偵
    查卷第17頁、第26頁、第23頁至第25頁），足證被告前開出
    於任意性之自白與事實相符。至被告雖於警詢中陳稱，本件
    扣案毒品海洛因夾藏於鞋子及跨下部分，係由伊以黑色膠布
    及包鮮膜包裝，而吞食部分之海洛因係由伊以塑膠手指套所
    包裝（見偵查卷第6頁背面），惟被告於審理中先後供稱，
    本件扣案海洛因之交付地點，在金邊某處，係「KEN」先打
    電話給伊去會合，等伊到場，沒看到「KEN」，只看到年約
    30歲之中國大陸男子「A男」，「A男」交給伊一袋東西，伊
    回到「家」（註：應係指所住旅社），才拆開那袋物品看，
    裏面是裝白色粉末狀的物品，已經分裝成5袋及已經包裝成
    一球一球白色的物品92顆，本件扣案毒品海洛因不是伊包裝
    的，「A男」在柬埔寨金邊交給伊時，就已經包裝好的（見
    原審卷第6頁背面、第43頁背面、第44頁）。是堪信本件扣
    案毒品海洛因是「A男」所包裝，公訴意旨認係由被告包裝
    本件扣案毒品，尚有誤會，逕予更正。又被告於偵查及原審
    審理時曾辯稱本件扣案毒品伊只知是毒品，不知是海洛因等
    語（見偵查卷第6頁背面、原審卷第45頁），惟查被告於本
    件查獲時，恐腹內吞食之毒品外包裝破裂而致命，主動告知
    並請求查獲機關協助送醫，是伊主觀上不但可預見所運送者
    係第一級毒品海洛因，猶基於即使所運輸者為海洛因亦在所
    不惜之不確定故意，與共犯「KEN」及「A男」，共同基於運
    輸海洛因之犯意聯絡，將上開扣案之第一級毒品海洛因私運
    進入臺灣地區甚明。綜上所述，本件事證明確，被告犯行，
    洵堪認定，自應依法論科。
三、論罪科刑：
  (一)按海洛因為毒品危害防制條例第2條第2項第1款所規定之第
    一級毒品，且係行政院依懲治走私條例第2條第4項公告之「
    管制物品及其數額」甲項第4款所列之管制進出口物品。核
    被告甲○○所為，係犯毒品危害防制條例第四條第一項運輸
    第一級毒品罪及懲治走私條例第二條第一項之私運管制物品
    罪。被告持有第一級毒品海洛因之低度行為，為運輸之高度
    行為所吸收，不另論罪。被告甲○○就前揭犯行，與指示其
    運輸毒品之姓名年籍不詳綽號「KEN」之香港籍成年男子，
    及交付其本件扣案毒品之姓名年籍不詳之大陸地區成年男子
    「A男」，具有犯意聯絡及行為分擔，均為共同正犯。又被
    告甲○○係以一行為同時觸犯上開二罪名，為想像競合犯，
    依刑法第55條之規定，應從一重之運輸第一級毒品罪論處。
  (二)台灣桃園地方法院檢察署檢察官移送併案審理部分（98年度
    偵字第17184號），與本件係事實相同之同一案件，附此敘
    明。
  (三)次按毒品危害防制條例第4條、第17條業已修正，並於98年5
    月20日公布，依中央法規標準法第13條規定，應自公布或發
    布之日起算至第三日起（即98年5月22日）發生效力（最高
    法院98年度台上字第2889號判決發回意旨採相同見解）。又
    按犯毒品危害防制條例第四條至第八條之罪於偵查及審判中
    均自白者，減輕其刑，毒品危害防制條例第17條第2項定有
    明文。本件被告被查獲後，於警詢、偵查、及原審調查、審
    理時即已坦承犯行，如實供出涉案經過及共犯「KEN」及「A
    男」，爰依毒品危害防制條例第17條第2項之規定，減輕其
    刑。
四、原審同上認定，援引毒品危害防制條例第4條第1項、第17條
    第2項、第18條第1項前段、第19條第1項前段，懲治走私條
    例第2條第1項、第11條，刑法第11條、第28條、第55條等規
    定，並審酌被告不事正途，因籌錢結婚，即鋌而走險，將嚴
    重危害我國人民身心健康之第一級毒品海洛因運輸私運來臺
    ，無視於毒品對我國人民之危害，且所運輸毒品之數量淨重
    高達1342.05公克，若流入毒品市場，造成之危害甚大，惟
    念及其於本次犯罪中僅係次要地位，且幸因司法警察人員及
    時查獲而未造成重大危害，併其犯後坦承犯行，態度尚稱良
    好等一切情狀，認檢察官就被告甲○○具體求刑無期徒刑，
    尚嫌過重，量處有期徒刑十六年，以資懲儆。另沒收部分：
    (一)本件扣案如附表編號一、三所示之粉末5包及以光滑的塑
    膠手指套包裝成圓柱狀共92顆，經送請法務部調查局化學呈
    色法及氣相層析質譜儀分析法鑑定結果，確定含第一級毒品
    海洛因成分，已如上述，則上開扣案之海洛因，乃係本件查
    獲之第一級毒品，自應依毒品危害防制條例第18條第1項前
    段規定諭知沒收銷燬。(二)又按犯毒品危害防制條例第四條至
    第九條、第十二條、第十三條或第十四條第一項、第二項之
    罪者，其供犯罪所用之物或因犯罪所得之財物，均沒收之，
    如全部或一部不能沒收時，追徵其價額或以其財產抵償之。
    毒品危害防制條例第19條第1項定有明文；本件扣案用以包
    裝上揭附表編號一、三所示海洛因之外包裝（即附表編號二
    、四所示之5包塑膠袋、膠帶、保鮮膜及92只外表光滑之塑
    膠手指套），俱為包裹海洛因，防止漏逸、潮濕，以便於攜
    帶運輸，亦屬供運輸海洛因所用之物，且均為共犯「A男」
    交付被告，自為共犯「A男」所有之物，復經鑑定機關就此
    等包裝物與毒品分別鑑析其重量，有前開法務部調查局鑑定
    書可憑，足證與毒品並無不可析離之關係；另扣案之布鞋1
    雙、NOKIA廠牌行動電話1具及背面記載有0000000000000000
    00數字之SIM卡1張，因該雙布鞋乃係被告所有供夾藏以運輸
    第一級毒品海洛因所用之物，而NOKI A廠牌行動電話1具則
    係被告所有，與上開共犯「A男」交付被告之SIM卡，均供被
    告抵臺後，與共犯「KEN」之臺灣買家聯絡此次運輸毒品海
    洛因事宜所用之物，且因行動電話服務須以晶片卡（即SIM
    卡）為使用介面，因此電信公司於出租行動電話門號予消費
    者使用時，即同時附帶提供晶片卡給消費者作為門號使用之
    介面，故電信公司接受消費者申辦門號並將該門號開通上線
    時，該晶片卡之所有權亦移轉於消費者，自不能認該晶片卡
    仍屬電信公司所有之物。是上開扣案之附表編號二、四所示
    之海洛因外包裝、布鞋1雙、行動電話1具及及背面記載有00
    0000000000000000數字之SIM卡1張，堪認均係被告或共犯所
    有，用以夾藏及聯絡運輸毒品海洛因所用之物，均應依同條
    例第19條第1項規定諭知沒收。又共犯「KEN」所應允事成後
    給付被告之報酬港幣6萬元，因被告並未取得報酬，且被告
    一入境即遭查獲，「KEN」尚未以之抵充而被告所積欠之債
    務甚明，故毋庸為沒收之諭知。(三)再本件扣押物品中，另有
    行動電話晶片卡（SIM卡）3張及遠傳易付卡包裝紙1張以及
    被告尿液1瓶，該3張SIM卡係被告與家人連絡之用，該遠傳
    易付卡包裝紙1張係先前被告購買易付卡與其妻連絡所用，
    尿液則為被告所排放，以鑑驗被告是否施用毒品，均與本件
    運輸毒品之犯行無涉，均毋庸為沒收之諭知。被告上訴意旨
    略以：(一)被告犯罪後坦承犯行，態度良好，情輕法重，應再
    依刑法第59條規定酌減其刑；(二)就扣案被告已吞入腹中之以
    光滑的塑膠手指套包裝成圓柱狀共92顆第一級毒品海洛因部
    分（合計淨重653.44公克，空包裝塑膠袋重21 0.68公克，
    純度82.27%，純質淨重537.59公克；即附表編號三、四所示
    之海洛因及外包裝），係被告主動供出始為警查獲，應符合
    自首要件，得再予減刑等語。然查：(一)按自首，係對於未發
    覺之罪，始符合自首之要件，最高法院26年上字第484號判
    例可資參照。本件被告自承其係於前開時地入境我國時，為
    財政部臺北關稅局人員執行安檢勤務時發覺有異，而在其鞋
    底鞋墊及下腹部起獲夾藏之毒品海洛因5袋，被告為避免自
    身性命危險，始主動告知體內亦有吞服之海洛因球須送醫排
    出，遂由財政部臺北關稅局人員會同會同法務部調查局桃園
    縣調查站人員及桃園憲兵隊戒護送醫而自其體內排出其以吞
    食方式夾藏之海洛因球92顆等情，故早在被告告知其體內亦
    有以吞食方式夾藏之海洛因球92顆之前，我國財政部臺北關
    稅局人員執行安檢勤務人員即發覺有異，而在被告之鞋底鞋
    墊及下腹部起獲夾藏之毒品海洛因，依一般運毒之人夾帶毒
    品之方法，體內多有以吞食方式夾藏之毒品，尤以包裝為塊
    狀或球狀之海洛因最為常見，故我國偵查人員對被告有犯罪
    嫌疑乙事早已知之甚詳，被告告知僅屬自白，尚不符自首之
    要件。(二)被告私運來台之第一級毒品海洛因，其中被告藏放
    在左右鞋底及褲襠之粉末5包，及自被告體內所排出之以光
    滑的塑膠手指套包裝之圓柱狀共92顆，經送法務部調查局以
    化學呈色法及氣相層析質譜儀分析法檢驗結果，純質淨重高
    達1342.05公克，被告無視於毒品對我國人民之危害，且所
    運輸毒品之數量淨重高達1342.05公克，若流入毒品市場，
    造成之危害甚大，犯罪情節重大，原審已審酌被告於本次犯
    罪中僅係次要地位，且幸因司法警察人員及時查獲而未造成
    重大危害，併其犯後坦承犯行，態度尚稱良好，僅判處被告
    有期徒刑十六年，被告之犯行不符合刑法第59條須「犯罪情
    狀可憫恕」之「情輕法重」之酌減要件。被告上訴理由，均
    不足採。原審認事用法，核無違誤，量刑亦屬妥適，自應駁
    回被告之上訴。
據上論斷，應依刑事訴訟法第368條，判決如主文。
本案經檢察官許仲瑩到庭執行職務。
中    華    民    國    99    年     2    月    11    日
                  刑事第十七庭  審判長法  官  王聰明
                                      法  官  陳憲裕
                                      法  官  黃雅芬
以上正本證明與原本無異。
如不服本判決，應於收受送達後10日內向本院提出上訴書狀，其
未敘述上訴之理由者並得於提起上訴後10日內向本院補提理由書
（均須按他造當事人之人數附繕本）「切勿逕送上級法院」。
                                      書記官  鄭雅云
中    華    民    國    99    年    2     月    11    日
附表：
 ┌──┬──────────────────────────────────────┐
 │編號│                扣案物                                                      │
 ├──┼──────────────────────────────────────┤
 │ 一 │海洛因合計驗餘淨重688.61公克（即分裝成5包海洛因之部分）                     │
 ├──┼──────────────────────────────────────┤
 │ 二 │上開海洛因5 包之外包裝（黑色或黃色的塑膠袋、黑色或黃色的膠帶及透明保鮮膜）總│
 │    │重297.82公克                                                                │
 ├──┼──────────────────────────────────────┤
 │ 三 │海洛因合計驗餘淨重653.44公克（即分裝成92顆海洛因之部分）                    │
 ├──┼──────────────────────────────────────┤
 │ 四 │上開海洛因92顆之外包裝（塑膠手指套）總重210.68公克                          │
 ├──┼──────────────────────────────────────┤
 │ 五 │布鞋1 雙                                                                    │
 ├──┼──────────────────────────────────────┤
 │ 六 │NOKIA 廠牌行動電話1 具                                                      │
 ├──┼──────────────────────────────────────┤
 │ 七 │表面為藍色，且背面記載有000000000000000000數字之SIM 卡1 張                  │
 └──┴──────────────────────────────────────┘
附錄：本案論罪科刑法條全文
毒品危害防制條例第4條
製造、運輸、販賣第一級毒品者，處死刑或無期徒刑；處無期徒
刑者，得併科新臺幣1 千萬元以下罰金。
製造、運輸、販賣第二級毒品者，處無期徒刑或7 年以上有期徒
刑，得併科新臺幣7 百萬元以下罰金。
製造、運輸、販賣第三級毒品者，處5 年以上有期徒刑，得併科
新臺幣5 百萬元以下罰金。
製造、運輸、販賣第四級毒品者，處3 年以上10年以下有期徒刑
，得併科新臺幣3 百萬元以下罰金。
製造、運輸、販賣專供製造或施用毒品之器具者，處1 年以上7
年以下有期徒刑，得併科新臺幣1 百萬元以下罰金。
前五項之未遂犯罰之。
懲治走私條例第2條
私運管制物品進口、出口逾公告數額者，處7 年以下有期徒刑，
得併科新臺幣3 百萬元以下罰金。
前項之未遂犯罰之。
第1 項所稱管制物品及其數額，由行政院公告之。


司法院資訊處製作；財團法人民間司法改革基金會備份。
